臺灣板橋地方法院刑事判決　　　　　　　 94年度訴字第307號
公　訴　人　臺灣板橋地方法院檢察署檢察官
被　　　告　甲○○
指定辯護人　本院公設辯護人　乙○○
上列被告因違反偽造有價證券案件，經檢察官提起公訴（九十三
年度偵緝字第一六八七號），及移送併案審判（九十四年度偵字
第四一九四號）本院判決如下：
    主  文
甲○○連續意圖供行使之用，而偽造有價證券，累犯，處有期徒
刑參年陸月。如附表所示偽造之支票參紙均沒收之。
    事  實
一、犯罪事實之認定：
  (一)甲○○前因賭博案件，經本院以八十七年度易字第三○八九
    號判處有期徒刑三月確定，於民國八十七年九月二十九日以
    易科罰金執行完畢；復因竊盜案件，經本院八十九年度易字
    第一八四二號判處有期徒刑五月確定，甫於九十年一月三十
    日執行完畢（以上構成累犯）。其尚因賭博案件，經本院以
    九十一年度板簡字第五二八號判處罰金一千元確定，於九十
    二年一月二日執行完畢；另因偽造文書、恐嚇取財、侵占、
    偽造文書、違反洗錢防制法及竊盜案件，先後經本院以九十
    三年度易字第六七五號、九十一年度易字第三四三四號、九
    十二年度簡字第三八三四號、九十二年度訴字第二一一四號
    及九十二年度簡字第三九八九號，分別判處有期徒刑八月、
    六月、六月、八月、五月及臺灣高等法院以九十二年度上易
    字第三二三五號判處有期徒刑一年六月確定，以上宣告之有
    期徒刑經定應執行刑為有期徒刑四年，現仍執行中（此部分
    不構成累犯）。
  (二)詎甲○○仍不知悛悔，於九十一年十月二十二日日間某時，
    前往其所租用房屋之房東丙○○位於臺北縣板橋市○○路三
    九三巷十四號住處欲繳交房租之時，見該屋大門未關且無人
    在內，擅自進入後（侵入住宅部分未據告訴），又見屋內保
    險櫃未關，見狀認有機可乘而萌意圖為自己不法所有之犯意
    ，趁機竊取該保險櫃內丙○○所有或持有之富邦商業銀行空
    白支票乙本（約二十張）、土地銀行支票乙本、本票三紙、
    建築改良物地所有權狀乙紙、土地所有權狀七紙、股票乙紙
    、基金受益憑證乙紙、銀行存摺五本、銀行提款卡六張、借
    據三紙及包含印文為「丙○○」、「劉李秀菊」在內之印章
    十顆等物。得手後，復基於意圖供行使之用之概括犯意，連
    續為下列行為：
    1.於九十一年十月二十二日至同年月二十六日期間內之某日
      ，在位於臺北縣泰山鄉某處之廟宇內，未經劉李秀菊之同
      意或授權，在所竊得上開票號為ＦＮ0000000號、
      付款人為富邦商業銀行之空白支票上，填載金額新臺幣（
      下同）二萬五千元及發票日九十一年十一月二日，並盜用
      所竊得「劉李秀菊」之印章於發票人欄，以此方式偽造如
      附表編號一所示之支票乙紙後。再於九十一年十月二十六
      日，在臺北縣泰山鄉○○路○段三六號一樓，將上開偽造
      之支票交付黃欣賢，用以支付向黃欣賢購買機車之價款一
      萬五千元與清償先前積欠黃欣賢之款項二千元（二人約定
      俟該支票兌現後由黃賢退還多出之八千元票款）而行使之
      ，致黃欣賢陷於錯誤而交付所購之機車乙輛。其後黃欣賢
      於九十一年十一月四日提示兌領時，因該支票發票人簽章
      不符而遭退票。
    2.於九十一年十月二十六日至同年十一月八日期間內之某日
      ，同在上開位於臺北縣泰山鄉某處之廟宇內，未得丙○○
      之同意或授權，在所竊得上開票號為ＦＮ0000000
      號、付款人為富邦商業銀行之空白支票上，填載金額四萬
      元及發票日九十一年十一月七日，並盜用所竊得「丙○○
      」之印章於發票人欄，以此方式偽造如附表編號二所示之
      支票乙紙後，再於同年十一月八日存入其不知情之胞妹陳
      佳瑢所開設彰化商業銀行林口分行帳號為0000000
      0號之帳戶內提示而行使之，欲以此方式兌得現款，惟票
      載付款人富邦商業銀行因該支票業經丙○○掛失止付，乃
      拒絕兌付而退票。
    3.於九十一年十一月八日至九十一年十二月下旬期間內之某
      日，同在上開位於臺北縣泰山鄉某處之廟宇內，未得其友
      人詹柏翔之同意或授權，在所竊得上開票號為ＦＮ000
      0000號、付款人為富邦商業銀行之空白支票上，填載
      金額一萬五千元及發票日九十二年一月四日，並盜用「詹
      柏翔」之印章於發票人欄，以此方式偽造如附表編號三所
      示之支票乙紙後，再於同年十十二月下旬某日，在位於臺
      北縣五股鄉○○路一一六號之政錩汽車股份有限公司（下
      稱為政錩公司）修理車輛後，將上開支票交付該公司經理
      簡啟綸用以支付修車費用（不足部分另以現金支付）。其
      後政錩公司將該支票交付富元輪胎公司負責人吳錦增用以
      支付費用，經吳錦增於九十二年一月七日提示兌領時，因
      該支票業經丙○○掛失止付而遭退票拒絕兌付。
  (三)嗣上開支票陸續退票經臺灣票據交換所函請警察機關偵查後
    ，始循線查獲甲○○，並於九十三年十二月三十一日十一時
    許，在甲○○位於臺北縣林口鄉○○村○○路三十二之二號
    住處起獲遭竊之「劉李秀菊」印章乙枚，復於同日十二時五
    十分許在其位於臺北縣板橋市○○路三九三巷十四號五樓租
    住處，起獲丙○○遭竊之銀行存摺五本及土地銀行支票乙張
    。
二、案經丙○○、黃欣賢訴由臺北縣政府警察局新莊分局報告臺
    灣板橋地方法院檢察署檢察官偵查起訴及移送併案審判。
    理  由
一、犯罪事實之認定：
  (一)上揭竊盜及偽造支票並行使之犯罪事實，業據被告甲○○自
    白不諱，核與告訴人丙○○、黃欣賢指訴之被害情節合致，
    復與證人簡啟倫、吳錦增於警詢中所述取得如附表編號三所
    示偽造支票與提示情形，及證人陳佳瑢於警詢中所陳不知如
    附表編號二所示之偽造支票於自己開設之上開帳戶中提示等
    情，亦相為吻合，堪信被告上開自白應與事實相符。此外，
    復有臺北縣政府警察局海山分局受理刑事案件報案三聯單乙
    紙、房屋租賃契約書乙份、機車買賣訂購書乙紙、修車估價
    簽認單乙紙、如附表所示偽造之支票三紙與退票理由單三紙
    、票據掛失止付通知書乙紙、遺失票據申報書乙紙、掛失止
    付票據提示人資料查報表二紙（以上均影本）、贓物認領保
    管單乙紙及攝有起獲贓物情形之相片六帳在卷可資佐證。
  (二)被告於審理時雖尚辯稱本件係因受地下錢莊逼迫欲向房東即
    告訴人丙○○借錢時，發覺其家中無人且保險櫃未關方臨時
    起意偷竊，且本件竊盜行為後二日，伊又另犯竊盜案件並業
    經臺灣高等法院以九十二年度上易字第三二三五號判處有期
    徒刑一年六月確定，該案與本案均係因地下錢莊逼債所致，
    且同係於九十一年十月間所為，時間亦為相近，實係基於概
    括犯意所為而具連續犯之裁判上一罪關係，應為上開確定判
    決效力所及，本件應為免訴諭知云云。惟：
    1.按刑法上之連續犯係指行為人主觀上基於單一之概括犯意
      而為多次構成要件相同之犯罪行為，至於行為人歷次所為
      構成要件相同行為之時間間距長短，固可作為認定行為人
      主觀上是否係基於概括犯意而為各該行為之重要依據，惟
      如依其他事證已可認定行為人主觀上並非基於概括犯意而
      為之，自不能徒以其各次犯罪行為時間相距甚短即遽認為
      連續犯。次按連續犯必須基於一個概括之犯意，連續數行
      為而犯同一罪名時，始能成立，所謂基於一個概括之犯意
      ，即指該項犯罪行為，客觀上雖有次數可分，而在犯人主
      觀上，不外出於一個犯意之連續進行，如果每次犯罪係由
      各別起意，則無論所犯罪名是否相同，均應併合論罪，無
      適用該條之餘地，最高法院亦著有二十二年上字第三二三
      三號判可循。
    2.查被告於本院準備程序中已明確自承本件竊盜行為係其前
      往告訴人丙○○住處欲繳房租之際，見該屋大門未關且無
      人在內，擅自進入後又見屋內保險櫃未關，方為臨時起意
      而行竊等語（參本院九十四年六月二日準備程序筆錄第二
      頁），則其於審理中突又改異前詞稱係因遭逼債欲向告訴
      人丙○○借錢而前往其住處並趁機竊盜云云，是否屬實容
      有可疑，本院認其於準備程序中所述較少權衡利害得失，
      應較為可信。又本件無論被告前往告訴人住處之原意究係
      欲為借貸或繳納房租，被告顯原均無行竊丙○○住處之意
      ，而係於到達告訴人丙○○住處後，見現場情狀認有機可
      乘始臨時起意行竊，此竊盜犯意產生之緣由則為被告於準
      備程序及審理期日中均自承一致在卷，足認本件竊盜犯行
      實係被告基於臨時萌生之為自己不法所有意圖而為，依其
      情狀尚難認於當時已就日後之竊盜犯罪（即經臺灣高等法
      院九十二年度上易字第三二三五號判決確定之竊盜案件）
      預有整體之計劃而決意分次為之，則本件自非基於上開經
      判決確定之竊盜案件相同之概括犯意所為，非屬連續犯而
      無裁判上一罪可言，核非上開確定判決效力之所及，被告
      所為置辯諒屬事後圖卸之詞，委無足採。
  (三)綜上所述，本件事證已臻明確，被告如事實欄所載之犯行堪
    為認定，應予依法論科。
二、論罪科刑之法律適用：
  (一)按支票依票據法之規定具金錢價值，並有流通性，自屬有價
    證券之一種。核被告甲○○所為，係犯刑法第三百二十條第
    一項之竊盜罪，及同法第二百零一條第一項之偽造有價證券
    罪。其盜用劉李秀菊、丙○○及詹柏翔之印章於各該支票上
    ，核屬上開偽造有價證券之部分行為，不另論罪。又被告偽
    造有價證券後持以行使，行使之低度行為為偽造之高度行為
    所吸收，亦不另論罪，應論以偽造有價價證券罪為已足。再
    者行使偽造有價證券之犯罪原即包含詐欺之性質，是被告行
    使偽造之支票以使黃欣賢交付機車之部分，不另論其詐欺取
    財罪名（最高法院三十一年度臺上字第二六七三號判參照）
    。其先後三次偽造有價證券之犯行，均係於行竊得告訴人丙
    ○○之空白支票後賡續為之，且時間緊接，方法相同，觸犯
    構成要件相同之罪，顯係基於概括犯意而為之，乃連續犯，
    應依刑法第五十六條之規定論以一罪，並加重其刑。公訴人
    起訴意旨雖未敘及被告偽造如附表編號二、三支票之部分，
    惟此與經起訴並論科之被告偽造如附表編號一支票之部分，
    既有連續犯之裁判上一罪關係，自仍為起訴效力所及，本院
    依法應併為審判。而被告所犯上開竊盜罪及偽造有價證券罪
    之二罪間，有目的與手段之牽連犯關係，為裁判上一罪，應
    依刑法第五十五條規定，從一重之偽造有價證券罪處斷。又
    被告前因賭博案件，經本院以八十七年度易字第三○八九號
    判處有期徒刑三月確定，於八十七年九月二十九日以易科罰
    金執行完畢，復因竊盜案件，經本院八十九年度易字第一八
    四二號判處有期徒刑五月確定，甫於九十年一月三十日執行
    完畢，此有臺灣高等法院被告前案紀錄表附卷足參，其於五
    年以內再犯本件最重本刑為有期徒刑以上之罪，為累犯，應
    依刑法第四十七條之規定遞為加重其刑。
  (二)爰審酌被告有如事實欄所載之犯罪科刑與執行紀錄（參卷附
    臺灣高等法院被告前案紀錄表），足見其素行不佳，教育程
    度為高職肄業，智識程度亦非淺薄，並其犯罪之動機、目的
    、手段、所生危害、與犯罪後態度等一切情狀，量處如主文
    所示之刑，以資懲儆。
  (三)被告所偽造如附表所示偽造之支票三紙，應依刑法第二百零
    五條之規定併為沒收之諭知。
三、不另為無罪諭知之部分：公訴人起訴意旨尚以被告行使偽造
    如附表編號一之支票，詐購得黃欣賢交付機車，認此部分另
    涉犯刑法第三百三十九條第一項之詐欺取財罪嫌。惟行使偽
    造有價證券之犯罪原即包含詐欺之性質（最高法院三十一年
    度臺上字第二六七三號判參照），業如前述，是被告行使偽
    造之支票以使黃欣賢交付機車之部分，不另成立詐欺取財罪
    名。惟此部分公訴人認與經起訴論科之行使偽造有價證券罪
    間有牽連犯之裁判上一罪關係，爰不另為無罪之諭知，附此
    敘明。
據上論斷，應依刑事訴訟法第二百九十九條第一項前段，刑法第
五十六條、第二百零一條第一項、第三百二十條第一項、第五十
五條、第四十七條、第二百零五條，罰金罰鍰提高標準條例第一
條前段，判決如主文。
本案經檢察官許智評到庭執行職務。
中　　華　　民　　國　　94　　年　　7 　　月　　18　　日
                  刑事第十三庭  審判長法　官  侯  志  融
                                      法  官  張  宏  節
                                      法  官  楊  博  欽
以上正本證明與原本無異
如不服本判決應於送達後十日內向本院提出上訴狀
                                      書記官　曾  美  滋
中　　華　　民　　國　　94　　年　　7 　　月　　18　　日
附錄本案論罪科刑法條全文：
中華民國刑法第二百零一條
  意圖供行使之用，而偽造、變造公債票、公司股票或其他有價
  證券者，處三年以上十年以下有期徒刑，得併科三千元以下罰
  金。
  行使偽造、變造之公債票、公司股票或其他有價證券，或意圖
  供行使之用，而收集或交付於人者，處一年以上七年以下有期
  徒刑，得併科三千元以下罰金。
中華民國刑法第三百二十條
  意圖為自己或第三人不法之所有，而竊取他人之動產者，為竊
  盜罪，處五年以下有期徒刑、拘役或五百元以下罰金。
  意圖為自己或第三人不法之利益，而竊佔他人之不動產者，依
  前項之規定處斷。
  前二項之未遂犯罰之。
┌──┬─────────┬─────────┬─────┐
│編號│支   票   號   碼 │發      票      日│金      額│
├──┼─────────┼─────────┼─────┤
│ 一 │ＦＮ0000000│九十一年十一月二日│二萬五千元│
├──┼─────────┼─────────┼─────┤
│ 二 │ＦＮ0000000│九十一年十一月七日│四萬元    │
├──┼─────────┼─────────┼─────┤
│ 三 │ＦＮ0000000│九十二年一月四日  │一萬五千元│
└──┴─────────┴─────────┴─────┘
